【裁判字號】    90,易,3909
【裁判日期】    901122
【裁判案由】    詐欺
【裁判全文】
臺灣高雄地方法院刑事判決                          九十年度易字第三九九號
    公  訴  人  臺灣高雄地方法院檢察署檢察官
    被      告  乙○○
    選任辯護人  周中臣
                黃錫耀
右列被告因詐欺案件，經檢察官提起公訴（九十年度偵字第六八四八號），本院判決
如左：
    主  文
乙○○無罪。
    理  由
一、被告乙○○意圖為自己不法之所有，明知已無償債能力，竟於民國（下同）八十
    七年十二月間，至甲○○位於台北縣板橋市○○路五四巷一七弄三七號住處，表
    示願提供其所有坐落於高雄市○○區○○段一三四四號土地及其上建號三○五三
    號建物（門牌號碼為高雄市○○區○○路七○○巷三六號五樓）設定抵押予甲○
    ○以供擔保，且因恐甲○○不願借款，明知上開房地已向銀行貸款新台幣（下同
    ）八十萬元，竟向甲○○佯稱僅貸款五十萬元，若他日不能清償亦可足供抵償等
    語，致甲○○陷於錯誤而同意借貸五十萬元。詎被告乙○○於取得借款後，僅支
    付數月利息即未清償，屢經催討均無結果，嗣經調查始知悉上開房地因積欠高雄
    區中小企業銀行抵押貸款八十萬元而遭拍賣，致甲○○追償無著，方知受騙，因
    認被告乙○○涉有刑法第三百三十九條第一項之詐欺罪嫌。
二、按犯罪事實應依證據認定，無證據不得推定其犯罪事實，刑事訴訟法第一百五十
    四條定有明文。又按刑法詐欺罪係以意圖為自己或第三人不法之所有，以詐術使
    人將本人或第三人之物交付為要件，是行為人於主觀上需有為自己或第三人不法
    所有之意圖，於客觀上需有施用詐術之行為，始得以該條之罪相繩。本件訊據被
    告乙○○則堅詞否認有何詐欺之犯行，辯稱：並沒有詐欺甲○○等語。
三、經查：本院於審理時問告訴人當初被告如何向你借錢？（答稱：他一開始是跟黃
    士榮借，後來他說他要軋票，我跟他說沒有那麼多錢，需要跟朋友借，他說他要
    用房子抵押，上面已有貸款五十萬，後來房子被拍賣，才發現其實已貸款八十萬
    。）問被告如何向告訴人借錢？（答稱跟告訴人所述無誤，但是我以為房子當時
    價值尚有一百五、六十萬。並沒有要騙他的意思。）（參見本院九十年十一月八
    日審理筆錄）參以被告乙○○於八十二年五月二十二日將其所有坐落於高雄市○
    ○區○○段一三四四號土地及其上建號三○五三號建物（門牌號碼為高雄市○○
    區○○路七○○巷三六號五樓）設定最高限額抵押九十六萬元以擔保向高雄區中
    小企業銀行之借款，並於八十八年四月二十一日設定第二順位最高限額抵押一百
    三十萬元以供擔保向邱秀美之借款，系爭上開房地經本院民事執行處八十九年執
    字第二四六七九號定期於八十九年十一月二十一日以底價一百三十萬元第一次拍
    賣無人應買，至九十年三月十三日進行減價特拍以七十萬元拍定等情，業據被告
    乙○○供承不諱，並為告訴人甲○○所不爭執，有上開土地登記謄本及建物謄本
    及八十九年十月二十三日八十九高貴民莊八十九執字第二四六七九號拍賣公告附
    於本院八十九年執字第二四六七九號拍賣抵押物執行卷宗可稽。告訴人自可由上
    開系爭土地及建物謄本得知被告已設定最高限額抵押九十六萬元以擔保向高雄區
    中小企業銀行借款之事實，卻為取得二分利息之利益仍執意出借五十萬元與被告
    ，且高雄地區八十九年不動產之景氣尚不及八十七年時之景氣為眾所皆知，系爭
    房地八十九年十一月二十一日尚以一百三十萬元定第一次拍賣底價，綜上所述，
    被告所辯沒有要欺騙告訴人一節堪可採信，被告所稱只貸款五十萬一詞亦與刑法
    第三百三十九條第一項犯罪構成要件所稱之施用詐術有間，本件告訴人因系爭房
    地拍賣後追償無著，係屬純粹民事上糾葛，此外，本院復查無其他積極證據足認
    被告確有公訴人所指之詐欺犯行，不能證明被告犯罪，爰依法為無罪之諭知。據
    上論斷，應依刑事訴訟法第三百零一條第一項，判決如主文。
本判決經檢察官王朝弘到庭執行職務。
中      華      民      國    九十      年    十一      月  二十二    日
                                  臺灣高雄地方法院刑事第七庭
                                      法  官    何  清  富
右正本證明與原本無異。
如不服本判決，應於判決送達後十日內，向本院提出上訴狀。
                                      書記官    陳  恩  如
中      華      民      國    九十      年    十一      月  二十二    日


司法院資訊處製作；財團法人民間司法改革基金會備份。
